【裁判字號】    92,交上易,263
【裁判日期】    920819
【裁判案由】    過失致死
【裁判全文】
臺灣高等法院刑事判決                          九十二年度交上易字第二六三號
    上  訴  人  臺灣桃園地方法院檢察署檢察官
    被      告  甲○○
                乙○○
                丙○○
右上訴人因被告等過失致死案件，不服臺灣桃園地方法院九十一年度交易字第二五二
號，中華民國九十二年四月二十四日第一審判決（起訴案號：臺灣桃園地方法院檢察
署九十一年度偵字第七三一九號），提起上訴，本院判決如左：
    主      文
原判決撤銷。
甲○○、乙○○、丙○○過失致人於死，各處有期徒刑月，如易科罰金以佰元折
算壹日。
    事      實
一、被告乙○○係車牌號碼Ｖ九─六０一八號自用小客車之車主，被告甲○○係車牌
    號碼ＧＩ─八二四六號自用小客車之車主，被告丙○○則係車牌號碼ＦＸ─七五
    六０號自用小客車之車主，三人均應注意並能注意快車道不得停車，竟疏未注意
    ，被告丙○○先於民國九十年十月二日下午三時許，在桃園縣楊梅鎮○○路八五
    一號前之路邊，貿然將其所有之上述自用小客車，跨越路面邊線佔用部分快車道
    停車；嗣被告乙○○於同日下午三時三十分許，亦將其所有之前開自用小客車停
    放於上開丙○○所有自用小客車之後方，被告甲○○亦於同日下午四時許，將其
    所有前開自用小客車停放於被告丙○○、乙○○所有之上開自用小客車中間，亦
    均跨越路面邊線佔用部分快車道停車，而接連停成一排，適劉子修亦明知飲酒後
    ，其吐氣所含酒精濃度超過每公升零點二五毫克者不得駕車，竟仍於飲酒後駕駛
    車牌號碼ＶＩ─四０七七號自用小客車，於同日下午十九時四十分許，沿上開秀
    才路由桃園縣楊梅鎮往新竹縣新埔鎮方向行駛，行經上述地點，未注意車前狀況
    ，其右前車身先擦撞上述停放該處路邊之被告乙○○所有自用小客車左側車身，
    劉子修所駕之上開自用小客車再往前碰撞停放在被告乙○○前開自用小客車前方
    之被告甲○○所有前開自用小客車車尾及甲○○所有前開自用小客車再撞及前方
    之被告丙○○所有之前開自用小客車車尾；劉子修於車禍後經警測試，其吐氣所
    含酒精濃度達每公升零點七二毫克，又劉子修亦因上開車禍，受有腹部鈍力損傷
    合併肝脾裂傷等傷害，經送財團法人長庚紀念醫院（下稱長庚醫院）急救，延至
    九十年十月三日下午十九時十五分許不治死亡。
二、案由新竹縣警察局新埔分局報請臺灣桃園地方法院檢察署檢察官偵查起訴。
    理      由
一、訊據被告三人固均坦承有於右揭時、地跨越路面邊線佔用部分快車道停車之交通
    違規行為，惟均堅詞否認有何公訴意旨所指之過失致死犯行。經查：
（一）被告乙○○、甲○○、丙○○違規停車行為之部分：被告三人就其等有於右揭
      時、地跨越路面邊線佔用部分快車道停車之交通違規行為之事實，除經其等坦
      承不諱外，經核與卷附桃園縣警察局道路交通事故調查報告表之內容相符（見
      臺灣新竹地方法院檢察署九十年度相字第五九五號卷第八頁），並有案發後之
      現場照片十張、事故現場平時停車之照片三張在卷可稽（見上開卷宗第十二頁
      至第十六頁；臺灣桃園地方法院檢察署九十年度相字第七三四號卷第十頁），
      且被告等於原審亦均稱車後未放警告標誌，復經現場處理員警高耀芳於原審到
      庭結證稱：「．．．案發現場旁邊是水溝，距離邊線範圍不足以停一台車，所
      以都會跨越邊線停車，即違規停車．．．。」等語（見原審九十一年六月二十
      七日訊問筆錄）屬實，而依上開調查報告表及照片所示，本件事故路段係雙向
      四車道，同向之兩車道路段中設有白虛線，路側則設有白實線，而按白虛線設
      於路段中者，用以分隔同向車道；白實線設於路段中者，用以分隔快慢車道，
      條第一項第一款、第三款定有明文。本件事故之同向路段中間既未設有白實線
      ，即表示未分隔快慢車道，亦即兩車道均為快車道。另按快車道，不得臨時停
      車，道路交通安全規則第一百十一條第一項第一款亦有明文。本件被告三人既
      均於右揭時、地跨越路面邊線停車，即當然已佔用部分快車道，屬在快車道上
      停車無疑，則揆諸上揭法律規定，被告三人就上開違規停車此部分任意性之自
      白，堪認與事實相符。
（二）依上開附卷道路交通事故調查表之事故現場圖所示，被害人劉子修所駕駛之前
      開自用小客車，係在正常車道行駛，其右前車側部位先擦撞被告乙○○所有停
      放路邊之自用小客車左側車身後；因衝力過大，整輛車再續往前以車頭正前方
      直撞被告甲○○停放在前方之前開自用小客車車尾後方，並致被告甲○○之上
      開自用小客車因遭被害人上開自用小客車從後撞擊而往前移動，車頭碰撞停放
      其前方之被告丙○○所有前開自用小客車車尾後方，被害人劉子修擦撞之初係
      於車道上正常行駛，至於被害人劉子修所駕之上開自用小客車自首先撞擊被告
      乙○○上開自用小客車開始至最後撞擊停止位置，其煞車痕跡長達十八點八一
      公尺，在此之前則無何煞車痕跡，此除有上開事故現場圖在卷可稽外，並經證
      人即處理員警高耀芳到庭結證無訛（見原審九十一年六月二十七日訊問筆錄）
      ，再由此煞車痕跡之位置係在撞擊之後而非在撞擊之前，亦足認被害人劉子修
      未注意車前狀況，俟第一次撞擊後方才開始煞車，至於其煞車痕雖偏離車道，
      惟是撞擊後才偏離車道，其方向自會受撞擊之影響，不能執為被害人自始即偏
      離車道，因此尚不能執此認為被告無過失之依據；另被害人於上開車禍後，經
      警員高耀芳對之施以呼氣酒精濃度測試，其測試值高達每公升零點七二毫克，
      有酒精測試單乙紙在卷足憑（見臺灣新竹地方法院檢察署九十年度相字第五九
      五號卷第十一頁），可知被害人劉子修飲酒後吐氣酒精濃度超過法定標準每公
      升零點二五毫克而高達每公升零點七二毫克，則依被告於上開酒精濃度值已超
      過法定標準甚多之情況下仍駕駛上開自用小客車，復未察覺而致撞擊後始踩煞
      車在後等情狀以觀，足認其注意力減低致未注意車前狀況。
（三）被害人劉子修因本件車禍致生死亡結果之部分：本件被害人劉子修確因上開車
      禍而死亡乙節，業經臺灣新竹地方法院檢察署檢察官督同檢驗員到場代驗屬實
      ，並製有相驗筆錄、驗斷書、相驗屍體證明書附卷足憑，已堪認定。
（四）茲本件最後所應審究者，乃為被告三人之前開停車違規行為與被告之死亡結果
      間，是否有因果關係？經查，被害人係撞擊被告三人之上開違規停放之車輛而
      生死亡結果，惟被告三人違規停車之行為所製造之不被容許之風險，乃在於在
      上開路段正常行車之駕駛人，將因被告三人之違規停車行為而有發生車禍之危
      險；本件被害人之車輛是與乙○○之車輛左邊車身擦撞，而乙○○之車輛左邊
      車身是停在車道內，即雙方撞擊點仍在車道內，是被害人既在遵行車道內行車
      ，其行車自是遵守行車規定，並無駛離車道之情事，乃上開路段正常行車之駕
      駛人，並不能認為其操控失當，是被告三人之前開停車違規行為和被害人車輛
      擦撞和撞擊，其擦撞力和撞擊力致被害人傷重死亡，自與被告之死亡結果間，
      即有因果關係，被告等自應負過失致人於死之刑責，自不待言。（換言之，本
      件如被告等未違規停車佔用道路，或者不會有擦撞情事，或有擦撞而不會造成
      死亡。）上開臺灣省車輛行車事故覆議鑑定委員會就前開鑑定結果覆議，其結
      果則略以：劉子修夜晚嚴重酒精濃度過量駕駛自小客車，自行操控失當，為肇
      事原因；甲○○、乙○○、丙○○均無肇事因素等語。認定劉子修夜晚嚴重酒
      精濃度過量駕駛自小客車，自行操控失當（誤認被害人駛離車道），甲○○、
      乙○○、丙○○均無肇事因素等情，尚有未合，臺灣省桃園縣區車輛行車事故
      鑑定委員會亦誤認被害人駛離車道而認定其自行操控失當，均為本院所不採。
二、核被告所為係犯刑法第二百七十六條第一項之過失致死罪，原審諭知被告等無罪
    ，尚有未合，檢察官上訴意旨以被告等違反保護他人之法律，認被告等有過失，
    為有理由，是原判決應予以撤銷改判，爰審酌被告等犯罪之情狀、犯罪後之態度
    、尚未和被害人家屬達成和解、被害人亦有過失等情，各處如主文所示之徒刑，
    並均諭知易科罰金折算之標準。
據上論斷，應依刑事訴訟法第三百六十九條第一項前段、第三百六十四條、第二百九
十九條第一項前段，刑法第二百七十六條第一項，罰金罰鍰提高標準條例第一條前段
、第二條判決如主文。
本案經檢察官郭弘佑到庭執行職務。
中      華      民      國    九十二    年      八      月     十九     日
                              臺灣高等法院交通法庭
                                    審判長法  官  楊  照  男
                                          法  官  陳  炳  彰
                                          法  官  王  詠  寰
右正本證明與原本無異。
不得上訴。
                                          書記官  陳  媛  容
中      華      民      國    九十二    年      八      月     十九     日
附錄：本案論罪科刑法條全文
刑法第二百七十六條第一項
（過失致死罪）
因過失致人於死者，處二年以下有期徒刑、拘役或二千元以下罰金。


司法院資訊處製作；財團法人民間司法改革基金會備份。
